【裁判字號】    89,易,4181
【裁判日期】    900322
【裁判案由】    詐欺
【裁判全文】
臺灣板橋地方法院刑事判決                        八十九年度易字第四一八一號
    公  訴  人  臺灣板橋地方法院檢察署檢察官
    被      告  丙○○
                乙○○
右列被告因詐欺案件，經檢察官提起公訴 (八十九年度偵字第一七二四號)，本院判
決如左：
    主  文
丙○○共同連續意圖為自己不法之所有，以詐術使人將本人之物交付，處有期徒刑柒
月，緩刑貳年。
乙○○共同連續意圖為自己不法之所有，以詐術使人將本人之物交付，處有期徒刑壹
年，緩刑參年。
    事  實
一、丙○○與乙○○係夫妻關係，渠等明知家中每月收入僅新台幣（下同）六萬餘元
    ，亦明知於民國八十七年間陸續向他人借款負債已達二千萬元之譜，財務狀況已
    陷於窘境，竟隱瞞此事實，共同意圖為自己不法之所有，基於概括犯意，先於八
    十七年間陸續向丁○○以朋友需款週轉為由借款七十萬元，並簽發本票取信於丁○○，使丁○○誤以為渠等有清償能力而陷於錯誤，陸續交付七十萬元，迄今均
    未清償。
二、乙○○在明知其經濟狀況窘困情形下，復於八十七年八月十五日自任會首召組互
    助會，會期自八十七年八月十五日至八十九年六月十五日，會員合計會首共二十
    三人，每月十五日在台北市○○區○○路六０一號三樓之一開標，每會二萬元，
    並且虛列「楊小姐、寶珠、月英、蘇太太」等人為會員，使丁○○陷於錯誤而參
    加一會，嗣後乙○○即承上開不法所有之概括犯意，於標會期間，利用欲投標之
    會員可不到場親自投標，及會員彼此並不完全認識且未到場投標之機會，陸續向
    會員佯稱「楊小姐」、「寶珠」、「月英」、「蘇太太」得標，以此隨意捏造活
    會會員得標之詐術，致使活會會員均陷於錯誤，而交付活會會款予乙○○，足生
    損害於活會會員，先後詐得會款四十一萬四千八百元、四十萬六千六百元、四十
    二萬三千六百元及五十四萬七千五百元。乙○○並於八十七年間在得到丙○○同
    意下，以丙○○名義參加甲○○為會首所召組之互助會，會期自八十七年十二月
    十日起至九十年七月十日，會員合計會首共三十二人，每月十日晚上在台北市○○○路○段二巷二三六號開標，每會二萬元。乙○○於八十八年二月二十日以七
    千元之最高標標得會款共四十七萬二千元後，即未繳納任何會款，而其所召組之
    互助會亦於八十八年三月份倒會，甲○○及丁○○至此始悉受騙。
三、案經丁○○、甲○○訴由台灣板橋地方法院檢察署檢察官偵查起訴。
    理  由
一、訊據被告丙○○、乙○○均矢口否認有何詐欺犯行，被告丙○○辯稱：係乙○○
    以其名義參加告訴人甲○○所召組之互助會，伊並未拿到會款，亦未向告訴人丁○○借款七十萬元云云；被告乙○○則辯稱：確實曾向丁○○借款七十萬元，亦
    有以丙○○名義參加甲○○所召組之互助會，並以七千元得標，另其自行召組之
    互助會亦於八十八年三月份停標，然而並無詐欺之意思，係因其先生投資生意失
    敗經濟困難方無法清償云云。然查：
（一）右揭犯罪事實，業據告訴人甲○○、丁○○於檢察官偵訊中及本院審理時指訴
      綦詳，並有互助會單二紙、標取會款簽收單乙紙、本票三紙及支票乙紙附卷可
      稽，足信告訴人二人指訴被告等人共同借款、標取會款及被告乙○○倒會乙節
      並非子虛。
（二）關於被告二人於八十七年至八十八年間間陸續對外負債二千餘萬元，當時每月
      收入約六萬餘元，每月用於軋會之金額高達二十餘萬元乙節，業據被告乙○○
      、丙○○於本署偵訊中供承綦詳，是以被告二人當時收入情況根本不足以支應
      每月所需之會款及償還對外高達上千萬元之債務，從而堪認被告二人向告訴人
      丁○○借款、召組互助會及標取會款時已無清償能力，否則何以被告乙○○在
      參加甲○○所組互助會之第三會時（八十八年二月二十日）即標取會款，且在
      標取會款後既未給付任何會款，甚且在不到一個月時間其所自組之互助會亦宣
      布倒會？
（三）被告乙○○於互助會單上虛列「楊小姐二會、寶珠一會、月英一會、蘇太太一
      會」等人為會員，使丁○○誤信渠等均有加入互助會，而詐得活會會款一節，
      業據被告乙○○於本院審理時坦承不諱，應認係詐術之施用無疑。
（四）又被告丙○○同意被告乙○○參加甲○○所召組互助會，業據被告丙○○陳明
      在卷（見偵查卷八十九年四月二十六日偵訊筆錄），況被告丙○○在標取會款
      簽收單上按奈指印，且標得之會款係用於丙○○事業之投資，業據被告乙○○
      供承在卷（八十八年九月二十二日偵訊筆錄），並有標取會款簽收單乙紙附卷
      可稽，而被告丙○○既知悉當時經濟情況及能力，復同意乙○○參加戶助會，
      且收取之會款又係用於丙○○事業之投資，足認被告丙○○與乙○○有犯意聯
      絡及行為分擔。
（五）綜上所述，本件事證明確，被告等犯行均堪認定。
二、核被告二人所為，均係犯刑法第三百三十九條第一項詐欺取財罪。又被告二人就
    上揭犯行有犯意之聯絡及行為之分擔，均為共同正犯。被告乙○○於當月開標日
    以一詐欺行為，致使其他活會會員陷於錯誤，而交付會款，係一行為侵害數個法
    益，應論以想像競合犯。被告二人先後多次詐欺犯行，時間緊接，構成要件相同
    ，顯係基於概括犯意而反覆為之，均為連續犯，均應論以一罪，並加重其刑。爰
    審酌被告二人之素行、犯罪動機、目的、手段、被害人受詐騙之金額，部分償還
    被害人受詐騙之會款，並與之達成和解（有和解書二件附卷可稽）等一切情狀，
    分別量處如主文所示之刑，以示懲儆。查被告丙○○、乙○○二人前均未曾受有
    期徒刑以上刑之宣告，有台灣高等法院檢察署刑案紀錄簡覆表二份在卷可憑，其
    因一時失慮而觸法網，經此次偵、審程序及罪刑之宣告後當知警惕而無再犯之虞
    ，本院認對其二人所宣告之刑，均以暫不執行為適當，爰併諭知丙○○緩刑二年
    、乙○○緩刑三年，以勵自新。
據上論斷，應依刑事訴訟法第二百九十九條第一項前段，刑法第二十八條、五十六條
、第三百三十九條第一項、第五十五條、第七十四條第一款，罰金罰鍰提高標準條例
第一條前段，判決如主文。
本案經檢察官鄭嘉欣到庭執行職務
中      華      民      國    九十      年      三      月    二十二    日
                                      臺灣板橋地方法院刑事第一庭
                                          法  官    胡 堅 勤
右正本證明與原本無異。
如不服本判決，應於判決送達後十日內，向本院提出上訴狀。
                                          書記官    劉 文 美
中      華      民      國    九十      年      三      月    二十二    日
附錄本案論罪科刑法條全文：
刑法第三百三十九條
意圖為自己或第三人不法之所有，以詐術使人將本人或第三人之物交付者，處五年以
下有期徒刑、拘役或科或併科一千元以下罰金。
以前項方法得財產上不法之利益或使第三人得之者亦同。
前二項之未遂犯罰之。


司法院資訊處製作；財團法人民間司法改革基金會備份。
